
```{r}
install.packages('tidyverse')
install.packages('ggcorrplot')
install.packages('caret')
```
```{r}
library(tidyverse)
library(ggcorrplot)
Heart_dissease_DS <- readr::read_csv("Heart_Disease_Prediction.csv")
Heart_dissease_DS
```
```{r}
----OPIS KOLUMN!----

SEX-Gender of the patient (1 = male, 0 = female)
  
Chest pain type - odczuwalny ból w klatce w skali od 1-4 

BP -  Resting blood pressure (mm Hg) 

Cholesterol - Serum cholesterol level (mg/dl)

FBS over 120 - Fasting blood sugar > 120 mg/dl (1 = yes, 0 = no)

EKG results - Wynik spoczynkowego badania EKG 0,1,albo 2  gdzie: 
-0 Normalny.
-1 Anomalie fali ST-T (może sugerować niedokrwienie).
-2 Przerost lewej komory (poważniejsze).

MAX HR - Maximum heart rate achieved during exercise

Exercise angina - Dławica piersiowa wywołana wysiłkiem. Czy podczas biegania pacjenta bolała klatka piersiowa (1 = yes, 0 = no) 

ST depression - Obniżenie odcinka ST w zapisie EKG wywołane wysiłkiem względem spoczynku. 

Slope of ST- Nachylenie szczytowego odcinka ST podczas wysiłku
1: Wznoszące (Upsloping) – zazwyczaj norma przy wysiłku.
2: Płaskie (Flat) – podejrzane.
3: Zstępujące (Downsloping) – zazwyczaj objaw patologiczny.

Number of vessels fluro -Liczba głównych naczyń krwionośnych (0 do 3) zabarwionych podczas fluoroskopii.
Badanie pokazuje drożne naczynia. Im więcej naczyń widać (są drożne), tym zazwyczaj lepiej

Thallium - Wynik scyntygrafii talowej (badanie przepływu krwi przez serce).
3: Normalny przepływ.
6: Stały ubytek (tkanka martwa/blizna po zawale).
7: Odwracalny ubytek (niedokrwienie pod obciążeniem).
```

```{r}
#zaczynam od szybkiego przejrzenia danych w celu znalezienia anomalii np ciśnienie równe 0 itp 
summary(Heart_dissease_DS)
```
```{r}
#sprawdzam typy danych w każdej kolumnie
dplyr::glimpse(Heart_dissease_DS) 
```


```{r}
#sprawdzenie czy w zbiorze danych nie ma danych o typie NULL!
any(is.na(Heart_dissease_DS))
colSums(is.na(Heart_dissease_DS))
#jak widać nie ma żadnych ,,śmiecziowych" danych można przejść dalej do zmiany typów danych
```
```{r}
#zaczyanm od przygotowania zmiennej celu w tym przypadku będzie to kolumna Heart Disease
table(Heart_dissease_DS$`Heart Disease`)
#chce aby te dwie wartości były binarne 0 dla Absence 1 dla Presence: 
#tWORZE nową kolumnę: 
Heart_dissease_DS$TARGET <- ifelse(Heart_dissease_DS$`Heart Disease`== "Presence", 1,0)

```
```{r}
table(Heart_dissease_DS$TARGET) #działa ! 
```
```{r}
#Konwersja na FACTOR po to żeby model nie ,,myślał" że ból w skali 2 jest 2 razy mniejszy od bóluw skali 4! 
# Zmienne, które są grupami, a nie miarami:
cols_to_factor <- c("Sex", "Chest pain type", "FBS over 120", 
                    "EKG results", "Exercise angina", "Slope of ST", 
                    "Number of vessels fluro", "Thallium", "TARGET") 
# Pętla, zamienijąca dane na Factor 
Heart_dissease_DS[cols_to_factor] <- lapply(Heart_dissease_DS[cols_to_factor], as.factor)

summary(Heart_dissease_DS) 
# jak widać nie mam średniej w tych kolumach a dokładne wartości w grupach np ból z skali 1 zgłosiło 20 osób
```

```{r}
#mając odpowiednie typy danych można przejść do stworzenia macierzy kowarancji, robie to po to zeby sprawdzic czy dane kolumny nie są skorelowane, jeżeli tak będzie będe musiał usunąc kolumny o dużej korelacji ponieważ model regresji logistycznej dałby zły wynik lub w oógle by nie był uzyteczny
# Wybieramy tylko kolumny, które są miarami/liczbami ciągłymi ponieważ liczymy koleracje pearsona czyli linową zależność której nie da się w sensowy spsoó przenieć na dane nei ciągłe, na przykład: ból w skali 4 wcale nie musi być 2 razy mocniejszy od bólu w skali 2
# Dodajemy też TARGET, żeby zobaczyć co koreluje z chorobą
Heart_dissease_DS$TARGET <- as.numeric(as.character(Heart_dissease_DS$TARGET))

library(tidyverse)
library(ggcorrplot)

numeric_data <- Heart_dissease_DS %>% 
  dplyr::select(Age, BP, Cholesterol, `Max HR`, `ST depression`, TARGET)

cor_matrix <- cor(numeric_data)

ggcorrplot(cor_matrix, 
           lab = TRUE, 
           type = "upper", 
           method = "square",
           show.diag = TRUE,
           colors = c("blue", "white", "red"), 
           title = "Macierz korelacji")

# WNIOSKI:
# 1. Brak silnej współliniowości:
#    Wszystkie zmienne objaśniające (niezależne) wykazują niską korelację między sobą 
#    (brak wartości bliskich 1.0 lub -1.0 poza przekątną).
#
# 2. Brak konieczności usuwania zmiennych:
#    Ponieważ żaden parametr medyczny nie jest "kopią" innego (np. Wiek i Ciśnienie 
#    nie są ze sobą silnie powiązane liniowo), możemy bezpiecznie użyć wszystkich 
#    zmiennych liczbowych w modelu regresji logistycznej.
#
# 3. Niezależność informacji:
#    Niskie korelacje oznaczają, że każda cecha dostarcza modelowi unikalnych informacji 
#    o pacjencie, co potencjalnie zwiększa szansę na trafną diagnozę, gdy połączymy 
#    je wszystkie razem.
```
```{r}
summary(model)
```

```{r}
library(caret)

# --- KROK 1: CZYSZCZENIE DANYCH ---
# Tworzymy kopię danych do symulacji
data_for_simulation <- Heart_dissease_DS

# Usuwamy kolumnę "Heart Disease", jeśli istnieje po to żeby nie dopuscić do oszukiwania przez model, w takim wypadku uzyskalibyśmy dokładnośc 100% co nie jest możliwe
if("Heart Disease" %in% names(data_for_simulation)) {
  data_for_simulation$`Heart Disease` <- NULL
}

# Upewniamy się, że TARGET jest Factorem po to żeby funckja wiedziała że to są dwie odzielnne grupy czyli 0 dla osoby zdrowej 1 dla osoby chorej!
data_for_simulation$TARGET <- as.factor(data_for_simulation$TARGET)

cat("Model będzie uczył się na kolumnach:\n")
print(names(data_for_simulation))

# --- KROK 2: PRZYGOTOWANIE ZMIENNYCH ---
liczba_prob <- 100

# Wektory na wyniki, w których będą zbierane dane z każder iteracji pętli:
wyniki_acc  <- numeric() # Dokładność
wyniki_sens <- numeric() # Czułość (Sensitivity)
wyniki_spec <- numeric() # Swoistość (Specificity)

#ZSUMOWANA macierz pomyłek:
total_conf_matrix <- matrix(0, nrow = 2, ncol = 2) 
cat("\nRozpoczynam symulację Monte Carlo (", liczba_prob, " prób)...\n")

# --- KROK 3: GŁÓWNA PĘTLA ---
for(i in 1:liczba_prob) {
  
  # Losowy podział
  train_indices <- createDataPartition(data_for_simulation$TARGET, p = 0.75, list = FALSE)
  train_data <- data_for_simulation[train_indices, ]
  test_data  <- data_for_simulation[-train_indices, ]
  
  # Blok try-catch, jest on po to żeby pętlą działała mimo wszystko a nie skończyła dzialanie przez "pechową próbkę"!
  try({
    #BUDOWA MODELU
    model <- glm(TARGET ~ ., data = train_data, family = "binomial") # . oznacza że biorę wszystkie kolumny i na nich ucze model, 
    #failmy binomialinformuje R, że to Regresja Logistyczna
    # Predykcja
    probs <- predict(model, newdata = test_data, type = "response") # type = "response" zamienia surowe wyniki matematyczne na prawdopobienstwo 
    predicted_classes <- ifelse(probs > 0.5, 1, 0) # Decyzja: Jeśli szansa > 50%, uznajemy pacjenta za chorego!
    
    # Macierz pomyłek dla TEJ JEDNEJ iteracji
    # Wiersze = Prognoza, Kolumny = Prawda
    cm <- table(factor(predicted_classes, levels=c(0,1)), 
                factor(test_data$TARGET, levels=c(0,1)))
    
    # Wyciągamy wartości (TN, FP, FN, TP)
    TN <- cm[1,1] # True Negative
    FP <- cm[2,1] # False Positive
    FN <- cm[1,2] # False Negative
    TP <- cm[2,2] # True Positive
    
    # --- WYLICZANIE SATYSDTK ---
    
    # 1. Dokładność (Accuracy)
    acc <- sum(diag(cm)) / sum(cm)
    # 2. Czułość (Sensitivity) = TP / (TP + FN) -> Wykrywalność chorych
    sens <- TP / (TP + FN)
    # 3. Swoistość (Specificity) = TN / (TN + FP) -> Potwierdzanie zdrowych
    spec <- TN / (TN + FP)
    
    # Zapisujemy wyniki do wektorów (jeśli nie ma dzielenia przez zero)
    if(!is.na(sens) & !is.na(spec)) {
      wyniki_acc  <- c(wyniki_acc, acc)
      wyniki_sens <- c(wyniki_sens, sens)
      wyniki_spec <- c(wyniki_spec, spec)
      
      # Dodajemy do sumy ogólnej tylko udane próby
      total_conf_matrix <- total_conf_matrix + cm
    }
    
  }, silent = TRUE) # silent = TRUE odpowiada za to żeby nie wyświetlać fali błedów w konsoli jeżeli trafi się ,,pechowa próbka" 
}

# --- KROK 4: WYNIKI ---

# Obliczamy średnie i odchylenia
mean_acc <- mean(wyniki_acc); sd_acc <- sd(wyniki_acc)
mean_sens <- mean(wyniki_sens); sd_sens <- sd(wyniki_sens)
mean_spec <- mean(wyniki_spec); sd_spec <- sd(wyniki_spec)

cat("\n=======================================================\n")
cat("   WYNIKI MODELU (Monte Carlo, 100 prób)\n")
cat("=======================================================\n\n")

cat("-------------------------------------------------------\n")
cat(sprintf("1. Dokładność (Accuracy):    %.1f%% ± %.1f%%\n", mean_acc * 100, sd_acc * 100))
cat(sprintf("   (Przedział typowy: %.1f%% - %.1f%%)\n\n", (mean_acc - sd_acc)*100, (mean_acc + sd_acc)*100))

cat(sprintf("2. Czułość (Sensitivity):    %.1f%% ± %.1f%%\n", mean_sens * 100, sd_sens * 100))
cat("   (Zdolność do wykrywania osób chorych)\n\n")

cat(sprintf("3. Swoistość (Specificity):  %.1f%% ± %.1f%%\n", mean_spec * 100, sd_spec * 100))
cat("   (Zdolność do potwierdzania osób zdrowych)\n")
cat("-------------------------------------------------------\n")

# Wyświetlamy zsumowaną macierz dla weryfikacji liczbowej
colnames(total_conf_matrix) <- c("Prawda: Zdrowy", "Prawda: Chory")
rownames(total_conf_matrix) <- c("Prognoza: Zdrowy", "Prognoza: Chory")

cat("\nPodgląd: Zsumowana Macierz Pomyłek:\n")
print(total_conf_matrix)

# Histogram dla głównej miary (Dokładności) z poprawnym zoomem
min_x <- min(wyniki_acc) - 0.05
max_x <- max(wyniki_acc) + 0.05
hist(wyniki_acc, 
     main="Rozkład Dokładności (Accuracy)", 
     xlab="Dokładność", 
     col="cornflowerblue", 
     breaks=15, 
     xlim=c(min_x, max_x))
abline(v = mean_acc, col = "red", lwd = 2, lty = 2)
```
```




```{r}
# --- WNIOSKI Z WALIDACJI MODELU (Metoda Monte Carlo, 100 powtórzeń) ---
#
# 1. Stabilność i Ogólna Skuteczność:
#    Średnia dokładność modelu wynosi 83.78%. Jest to wynik bardzo dobry dla
#    modelu liniowego (Regresja Logistyczna).
#    Szeroki zakres wyników (Min: 71.64%, Max: 94.03%) potwierdza, że poleganie ####UWAGA za każdym przepuszczeniem modelu te wartości się wahają w pewnym stopniu####
#    na pojedynczym podziale zbioru (train/test) byłoby błędem metodologicznym.
#    Dzięki symulacji znamy realną, uśrednioną wydajność modelu.
#
# 2. Analiza Błędów (Zsumowana Macierz Pomyłek):
#    Model podjął łącznie decyzję ok. 6700 razy (w 100 symulacjach).
#    - Prawidłowe diagnozy (TN + TP): 5501 przypadków.
#    - Błędne diagnozy (FN + FP): 1065 przypadków.
#
# 3. Rodzaj popełnianych błędów (Kluczowe w medycynie!):
#    - False Negative (Przeoczenie choroby): 625 przypadków.
#    - False Positive (Fałszywy alarm): 440 przypadków.
#
#    Wniosek kliniczny: Liczba przeoczeń (625) jest wyraźnie wyższa niż liczba
#    fałszywych alarmów (440). Oznacza to, że model jest nieco "konserwatywny"
#    – ma tendencję do uznawania pacjenta za zdrowego, gdy nie ma 100% pewności.
#
# 4. Parametry diagnostyczne (wyliczone z sumy):
#    - Czułość (Sensitivity - zdolność wykrywania chorych): 
#      2315 / (2315 + 625) = ok. 78.7%
#    - Swoistość (Specificity - zdolność potwierdzania zdrowia): 
#      3186 / (3186 + 440) = ok. 87.9%
#
#    Podsumowując: Model lepiej radzi sobie z identyfikacją osób zdrowych (88%)
#    niż z wykrywaniem osób chorych (79%). W przyszłości warto rozważyć zmianę
#    progu decyzyjnego (threshold) z 0.5 na niższy (np. 0.4), aby zwiększyć
#    wykrywalność choroby kosztem częstszych fałszywych alarmów.
```















